【裁判字號】    99,監宣,116
【裁判日期】    990630
【裁判案由】    監護宣告
【裁判全文】
臺灣臺南地方法院民事裁定             99年度監宣字第116號
聲  請  人  丙○○
上列聲請人聲請監護宣告事件，本院裁定如下：
    主      文
宣告甲○○（男、民國○○年○月○日生、身分證統一編號：Ｚ00000
0000號）為受監護宣告之人。
選定丙○○（男、民國○○年○月○日生、身分證統一編號：Ｚ00000
0000號）為受監護宣告之人之監護人。
指定乙○○（男、民國○○年○月○日生、身分證統一編號：Ｚ00000
0000號）為會同開具財產清冊之人。
聲請程序費用新臺幣壹仟元由受監護宣告之人甲○○負擔。
    理      由
一、本件聲請意旨略以：聲請人丙○○為甲○○之次子，甲○○
    於民國84年9月25日因中風、腦血管疾病，致不能為意思表
    示或受意思表示，或不能辨識其意思表示之效果，聲請人為
    此聲請本院對甲○○為監護之宣告，並請求本院選任聲請人
    擔任甲○○之監護人，並指定乙○○擔任會同開具財產清冊
    之人等語。
二、按對於因精神障礙或其他心智缺陷，致不能為意思表示或受
    意思表示，或不能辨識其意思表示之效果者，法院得因本人
    、配偶、四親等內之親屬、最近一年有同居事實之其他親屬
    、檢察官、主管機關或社會福利機構之聲請，為監護之宣告
    ，民法第14條第1項定有明文。經查：
（一）聲請人為甲○○之次子，此有聲請人提出之戶籍謄本1件
      在卷可佐，依上開規定，本件聲請人聲請本院對甲○○為
      監護之宣告，自屬有據。
（二）再者，甲○○罹患有中風、腦血管疾病一節，業據聲請人
      提出中華民國身心障礙手冊正反面影本1件、財團法人奇
      美醫院診斷證明書1件為憑，復經鑑定人即財團法人臺灣
      省私立臺南仁愛之家附設精神療養院施仁雄醫師鑑定結果
      ：「一般醫學檢查：個案意識呈呆僵狀態，對問話無法回
      答，必須靠他人協助下可進食、鼻胃管幫忙進食，四肢變
      形無力，無法自我行動，大小便及個人衛生須他人完全協
      助。精神檢查方面：個案的注意力、判斷能力、對人、時
      、地的定向感、記憶能力、計算能力及抽象思考能力均有
      明顯缺失。並有因精神障礙，致不能為意思表示或受意思
      表示，或不能辨識其意思表示之效果者。基於受鑑定人有
      腦病變之其他心智缺陷，致不能為意思表示或受意思表示
      、不能辨識其意思表示之效果，且接受治療後回復可能性
      甚低，因而不能管理自己財產。」等情，此有本院99 年6
      月30日監護宣告訊問筆錄及精神鑑定報告書各1份在卷可
      稽。
（三）基上，顯見依甲○○之現況，已因心智缺陷致不能為意思
      表示或受意思表示、不能辨識其意思表示之效果，核與民
      法第14條第1項得為監護之宣告之規定相符，故聲請人聲
      請對甲○○為監護之宣告為有理由，應予准許，爰裁定如
      主文第1項所示。
三、復按法院為監護之宣告時，應依職權就配偶、四親等內之親
    屬、最近一年有同居事實之其他親屬、主管機關、社會福利
    機構或其他適當之人選定一人或數人為監護人，並同時指定
    會同開具財產清冊之人；法院為前項選定及指定前，得命主
    管機關或社會福利機構進行訪視，提出調查報告及建議，監
    護之聲請人或利害關係人亦得提出相關資料或證據，供法院
    斟酌；法院選定監護人時，應依受監護宣告之人之最佳利益
    ，優先考量受監護宣告之人之意見，審酌一切情狀，並注意
    下列事項：(一)受監護宣告之人之身心狀態與生活及財產狀況
    。(二)受監護宣告之人與其配偶、子女或其他共同生活之人間
    之情感狀況。(三)監護人之職業、經歷、意見及其與受監護宣
    告之人之利害關係。(四)法人為監護人時，其事業之種類與內
    容，法人及其代表人與受監護宣告之人之利害關係。民法第
    1111條、第1111條之1定有明文。經查：
（一）受監護宣告之人甲○○之祖父母、父母、配偶均已歿，目
      前親屬有其長子范忠、次子即聲請人丙○○、四子乙○○
      、長女范青雲、孫范雍泰、范源泰、范富泰、范仁泰、范
      慧敏、范雅婷、吳仲傑、吳姿億、范友維、范良碩、范光
      佑等人一節，有聲請人提出之親屬系統表1件、戶口名簿
      影本1份、戶籍謄本4份及身分證正反面影本1份在卷可佐
      ，本院審之受監護宣告之人之監護較為特殊，除監護人負
      有護養療治受監護宣告之之義務，且監護人其工作須時常
      為之，故需具有相當體力等客觀當條件才能盡其義務，參
      以受監護宣告之人甲○○之長子范忠、次子即聲請人丙○○、四子乙○○、長女范青雲、孫范雍泰等人共同決議由
      聲請人丙○○擔任受監護宣告之人甲○○之監護人，此有
      親屬團體會議紀錄1件、親屬團體會議推定監護人說明書1
      件在卷可稽，本院綜參上情，認由聲請人丙○○擔任受監
      護宣告之人甲○○之監護人，最能符合受監護宣告之人之
      最佳利益，爰選定聲請人丙○○為監護人。
（二）另揆諸民法第1111條第1項法院指定會同監護人開具財產
      清冊之人之立法理由，係為在選定監護人時，應同時指定
      會同開具財產清冊之人，以實施監督之目的，準此，本院
      既已選定聲請人丙○○為受監護宣告之人甲○○之監護人，
      自有依上揭規定指定會同開具財產清冊之人之必要。茲參
      酌受監護宣告人甲○○之家庭成員狀況，本院審之受監護
      宣告之人甲○○之長子范忠、次子即聲請人丙○○、四子
      乙○○、長女范青雲、孫范雍泰等人共同決議由受監護宣
      告之人甲○○之四子乙○○擔任本件會同開具財產清冊之
      人，此有親屬團體會議紀錄1件、親屬團體會議推定監護
      人說明書1件在卷可稽，本院審之乙○○既為受監護宣告
      之人甲○○之四子，衡情乙○○經指定為本件會同開具財
      產清冊之人後，應會本於受監護宣告之人甲○○之最佳利
      益，與監護人共同開具財產清冊。從而，爰依民法第1111
      條第1項規定，指定乙○○為本件監護宣告事件之會同開
      具財產清冊之人，以利本件監護事宜之執行。
四、依民事訴訟法第608條第1項，裁定如主文。
中    華    民    國    99    年    6     月    30    日
                  家事法庭法  官  楊佳祥
以上正本係照原本作成。
如不服本裁定關於選定監護人及指定會同開具財產清冊之人等部
分，應於送達後十日內向本院提出抗告狀，並繳納抗告費新臺幣
1,000元；其餘關於宣告監護之部分，不得抗告。
中    華    民    國    99    年    6     月    30    日
                          書記官  葉芳如

司法院資訊處製作；財團法人民間司法改革基金會備份。
